【裁判字號】    97,交聲,17
【裁判日期】    970505
【裁判案由】    違反道路交通管理處罰條例
【裁判全文】
臺灣宜蘭地方法院交通事件裁定          97年度交聲字第17號
原處分機關  交通部公路總局臺北區監理所宜蘭監理站
異  議  人
即受處分人  甲○○
                      宜蘭縣員.
上列受處分人因違反道路交通管理處罰條例案件，對於交通部公
路總局臺北區監理所宜蘭監理站民國96年12月24日所為之宜監字
第裁43─Q00000000號裁決聲明異議，本院裁定如下：
    主  文
異議駁回。
    理  由
一、原處分意旨略以：異議人即受處分人甲○○於民國96年11月
    4日凌晨3時30分許，駕駛車牌號碼613—BH號曳引車（車斗
    號碼72—ST），在省道台二線131公里處，因裝載貨物滲漏
    ，經宜蘭縣警察局交通隊員警以宜警交字第Q0000000號製單
    舉發，交通部公路總局臺北區監理所宜蘭監理站（下稱宜蘭
    監理站）遂依道路交通管理處罰條例第30條第1項第2款、第
    63條第1項第2款規定，裁處受處分人罰鍰新臺幣三千元，並
    記違規點數二點。
二、異議意旨略以：車牌號碼613—BH號曳引車之車斗（號碼72
    —ST）原本即設有集水槽，車斗的水不會直接排放至地面。
    96年11月4日凌晨3時30分許，異議人駕駛613—BH號曳引車
    載運砂子行經省道台二線131公里處時，車斗並沒有漏水或
    漏砂子至地面之情形。況且，縱然車斗有滴水至地面之情形
    ，所滴的水也是乾淨的，並不是污水，警察機關不可以未經
    環保局之檢測即自行認定屬於污水。所以本件舉發及裁決均
    不合法，為此，聲明異議，請求撤銷原處分。
三、按汽車裝載時，有所載貨物滲漏、飛散之情形者，處汽車駕
    駛人新臺幣三千元以上九千元以下罰鍰，並記違規點數二點
    ，道路交通管理處罰條例第30條第1項第2款、第63條第1項
    第2款定有明文。經查：
（一）異議人並不否認「伊於96年11月4日凌晨3時30分許，駕駛
      613—BH號曳引車（車斗號碼72—ST），載運砂子行經省
      道台二線131公里處時，遭警方以裝載貨物滲漏之理由攔
      停開單告發。」之事實，並有舉發違反道路交通管理事件
      通知單一件在卷可稽。
（二）其次，證人即舉發員警陳政宏已於本院調查時結證「96年
      11月4日凌晨3時30分許，我在台二線131公里梗枋卸貨場
      執勤，當天並無下雨，我發現613—BH號曳引車（車斗號
      碼72—ST）載運砂子，且車斗後面縫隙有漏水至地面之情
      形，我就對駕駛人甲○○開單告發。我所看到的漏水情形
      ，是車斗裡面所載砂子的水份，從車斗縫隙流出來，水量
      很大一直流，且直接流到地面，這樣的漏水是會影響到交
      通安全，當天的舉發是正確無誤的。」等語綦詳（見本院
      卷第33至34頁），並有舉發相片五張在卷可稽。而證人陳
      政宏雖係本件原處分機關認定異議人有前揭違規行為之舉
      發員警，然因異議人並無法舉出或請本院調查任何對其有
      利之證據資料，以使本院對證人陳政宏所供述之異議人違
      規事實產生任何合理之懷疑，且於本件卷存證據資料內，
      亦無任何積極證據足以證明證人陳政宏上開供述係屬虛偽
      ，更無足以令人顯信其供述為不可採之品性證據或前科證
      據存在，且衡諸證人陳政宏與異議人素不相識，並無宿怨
      ，亦無仇隙，其顯無自陷於偽證罪之追訴而構詞誣賴異議
      人之理，故自不得以證人陳政宏為本件開單告發之值勤員
      警，即全盤抹煞其在訴訟上之證人資格或其證詞之真實性
      。更何況，依前揭採證相片所示，確實清晰可見613—BH
      號曳引車車斗後方縫隙有水流出，且直接流到地面，水量
      不小。因此，證人陳政宏所為之前揭證詞，應堪信為真實
      。異議人所辯「車牌號碼613—BH號曳引車之車斗原本即
      設有集水槽，車斗的水不會直接排放至地面。舉發當日異
      議人駕駛613—BH號曳引車載運砂子行經省道台二線131
      公里處時，車斗並沒有漏水至地面之情形。」云云，顯不
      足採信，其聲請勘驗613—BH號曳引車車斗裝設集水槽之
      情形，本院認為事證已明，並無勘驗之必要，併此敘明。
（三）再者，道路交通管理處罰條例第30條第1項第2款所稱之「
      所載貨物滲漏、飛散之情形」，並非僅指所載貨物本身之
      滲漏、飛散，該項貨物所含之水分有滲漏、飛散之情形亦
      屬之，且亦所滲漏飛散之水分亦不限於污水，此觀道路交
      通安全規則第77條第1項第1款「汽車裝置容易滲漏、飛散
      、氣味惡息之貨物，能防止其發洩者，應嚴密封固，裝置
      適當。」之規定即明。異議人駕駛613—BH號曳引車載運
      砂子行駛於道路上時，自應注意嚴密封固，裝置適當，除
      須使用防水塑膠布覆蓋車斗，預防下雨砂子含水外，更須
      防止砂子所含水分直接排放於地面，以免破壞道路及危害
      其他用路人行車安全。從而，異議人於96年11月4日凌晨3
      時30分許，駕駛613—BH號曳引車（車斗號碼72—ST），
      載運砂子行經省道台二線131公里處時，其所裝載砂子所
      含之水份自車斗縫隙直接排流路面之行為，自已違反前揭
      道路交通安全規則第77條第1項第1款規定，而屬道路交通
      管理處罰條例第30條第1項第2款所規範之裝載貨物滲漏之
      違規行為。異議人空言否認有裝載貨物滲漏之違規行為，
      辯稱「當天並沒有砂子滲漏至地面之情形。況且，縱然車
      斗有滴水至地面，所滴的水也是乾淨的，並不是污水，警
      察機關不可以未經環保局之檢測即自行認定屬於污水。本
      件舉發及裁決均不合法。」云云，顯然無據，自不足採。
四、綜上所述，原處分機關所為之本件裁決，核與前舉道路交通
    管理處罰條例第30條第1項第2款、第63條第1項第2款之規定
    相符，並無違法或不當之處，故異議人以首揭情詞，對於上
    開裁決提起異議，並無理由，應予駁回。
五、據上論斷，依道路交通案件處理辦法第19條，裁定如主文。
中    華    民    國    97    年    5     月    5     日
                  交通法庭法  官  劉家祥
以上正本證明與原本無異。
如不服本裁定，應於裁定送達後5日內，向本院提出抗告狀。（
應附繕本）
                          書記官  劉謹翊
中    華    民    國    97    年    5     月    5     日


司法院資訊處製作；財團法人民間司法改革基金會備份。
